臺灣雲林地方法院民事裁定　九十一年度聲繼字第六號
　　聲　請　人　己○○
　　　　　　　　戊○○
　　　　　　　　丁○○
　　　　　　　　乙○○
　　代　理　人　甲○○
　　　　　　　　丙○○
右聲請人聲明繼承被繼承人湯冠雄遺產事件，本院裁定如左：
    主      文
聲明駁回。
程序費用由聲明人負擔。
    理　　　由
一、本件聲明意旨略以：聲明人己○○為被繼承人湯冠雄之次女，其餘聲明人為被繼
    承人之孫女（按聲明人戊○○、丁○○、乙○○之父湯虎觀為被繼承人湯冠雄之
    子，湯虎觀已於七十九年十一月十八日死亡，依法由湯虎觀之繼承人為代位繼承
    ），其等均為大陸籍人士，茲因被繼承人湯冠雄於八十六年六月六日死亡，在台
    並無得為繼承之親屬，而被繼承人死亡後在台灣地區留有遺產。聲明人為被繼承
    人之子女及孫女，依法對於被繼承人湯冠雄在台灣地區之遺產有繼承權，雖本件
    聲明繼承已逾台灣地區與大陸地區人民關係條例第六十六條第一項規定之三年除
    斥期間，然請　鈞院基於人道考量彈性適用同條例第六十六條第二項規定，准為
    本件之聲請等語，並提出死亡證明書、財團法人海峽交流基金會（八八）核字第
    二五五八０、二五六七八號、（八九）核字第一一四四五號證明、浙江省海寧市
    公證處（９９）浙海寧證民字第七五、七八、一一三號公證書、護照（影本）、
    戶籍謄本、繼承系統表各乙份、戶籍證明五份為證。
二、按大陸地區人民繼承台灣地區人民之遺產，應於繼承開始起三年內以書面向被繼
    承人住所地之法院為繼承之表示；逾期視為拋棄其繼承權，台灣地區與大陸地區
    人民關係條例第六十六條第一項定有明文。查被繼承人湯冠雄於八十八年六月六
    日死亡，有聲明人提出之死亡證明書乙份附卷可稽，則揆諸上揭條例規定，聲明
    人至遲應於九十一年六月六日以前向本院為繼承之表示，否則視為拋棄其繼承權
    ，然聲請人乃遲至九十一年七月三十日始向本院聲明繼承，有本院收文章可憑，
    顯逾三年之期限，其聲明於法不合，應予駁回。至聲請人雖主張依同條例第六十
    六條第二項規定聲明繼承，然觀之該項規定乃規範有關大陸地區人民繼承本條例
    施行前已由主管機關處理，且在台灣地區無繼承人之現役軍人或退除役官兵之遺
    產者始適用之，而有關台灣地區與大陸地區人民關係條例乃於八十三年九月十六
    日由總統修正公布施行，姑不論被繼承人湯冠雄是否為在台灣地區無繼承人之現
    役軍人或退除役官兵，其係於八十八年六月六日死亡，已在上開條例公布施行之
    後，自無台灣地區與大陸地區人民關係條例第六十六條第二項之適用，是聲請人
    上開之主張，於法尚有未合，自不應准許。
三、依非訟事件第八條第一項前段，裁定如主文。
中　　　華　　　民　　　國　　九十一　　年　　　八　　　月　　 三十　　 日
                              臺灣雲林地方法院民事庭
~B法　　　官　陳秋如
右為正本係照原本作成
如對本裁定抗告須於裁定送達後十日內向本院提出抗告狀，並繳納抗告費用新台幣四
十五元
中　　　華　　　民　　　國　　九十一　　年　　　八　　　月　　 三十　　 日
~B法院書記官　廖錦棟
